【裁判字號】    99,上易,235
【裁判日期】    990908
【裁判案由】    遷讓房屋
【裁判全文】
臺灣高等法院民事裁定                 99年度上易字第235號
上訴人即
反訴原告      戊○○
訴訟代理人    宋重和律師
              彭成翔律師
              廖國欽律師
被上訴人
即反訴被告    甲○○
訴訟代理人    李文傑律師
複代理人      丁○○
上列當事人間遷讓房屋等事件，本院裁定如下：
    主  文
被上訴人應於收受本裁定正本之日起十日內，補繳第一審裁判費
新臺幣肆萬肆仟陸佰玖拾元。
上訴人即反訴原告應於收受本裁定正本之日起十日內，補繳第二
審上訴費用新臺幣陸萬壹仟陸佰貳拾柒元及反訴裁判費新臺幣捌
萬貳仟柒佰貳拾玖元。
    理  由
一、按於第二審提起反訴，除訴訟標的與本訴相同，不另徵收裁
    判費外，應依民事訴訟法第77條之16規定繳納裁判費，此為
    必須具備之程式。所謂本訴與反訴之訴訟標的相同，係指本
    訴與反訴均以一造之某項給付請求權為訴訟標的；如本訴之
    訴訟標的為原告之所有權，反訴之訴訟標的為被告之所有權
    ，所有權之主體既異，訴訟標的即非相同，應各按所有權之
    價額徵收裁判費（司法院院字第2233號解釋可循）。次按訴
    訟標的之價額，由法院核定。因財產權而起訴者，其訴訟標
    的之價額，以起訴時之交易價額為準；無交易價額者，以原
    告就訴訟標的所有之利益為準，民事訴訟法第77條之1第1項
    、第2項亦定有明文。
二、查被上訴人即反訴被告於原審起訴主張坐落新竹縣竹北市○
    ○○段山腳小段760號土地，及其上門牌號碼為新竹縣竹北
    市○○路168巷160號建物（下稱系爭房地），為伊所有，反
    訴原告戊○○及上訴人丙○○、乙○無權占用系爭房地，爰
    依民法第767條、不當得利及損害賠償之法律關係，1.先位
    聲明：(1)反訴原告戊○○及上訴人丙○○、乙○應自系爭房
    地及複丈成果圖所示A、B部分之建物遷出，並交還反訴被告
    。(2)反訴原告戊○○及上訴人丙○○、乙○應連帶給付反訴
    被告新臺幣（下同）43,944元，及自97年8月23日起至交還
    系爭房地之日止，按年給付反訴被告131,832元。2.備位聲
    明：(1)上訴人乙○應將複丈成果圖所示A、B部分之建物拆除
    。(2)反訴原告戊○○及上訴人丙○○、乙○應自系爭房地遷
    出，並交還反訴被告。(3)反訴原告戊○○及上訴人丙○○、
    乙○應給付反訴被告43,944元，及自97年8月23日起至交還
    土地及建物之日止，按年給付反訴被告131,832元。反訴原
    告戊○○則以系爭房地實為反訴原告及上訴人丙○○、訴外
    人曾秀真、張育瑄所共有，反訴被告與曾秀真間為通謀虛偽
    之買賣，爰依民法第767條規定，提起反訴，請求反訴被告
    應將系爭房地移轉所有權登記予反訴原告戊○○及上訴人丙
    ○○、訴外人曾秀真、張育瑄。經核反訴原告戊○○與反訴
    被告均係本於各自所有權提起訴訟，是其訴訟標的不同，揆
    諸前揭說明，反訴原告戊○○自應依民事訴訟法第77條之16
    規定繳納裁判費。
三、次查，反訴被告訴請反訴原告戊○○及上訴人丙○○、乙○
    遷讓系爭房地，反訴原告戊○○訴請反訴被告移轉系爭房地
    所有權登記，均屬於財產權訴訟，徵收訴訟費用，應按起訴
    時系爭房地之公告現值核計其訴訟標的價額（最高法院99年
    度台抗字第627、503號裁定可參）。而系爭房屋課稅現值為
    958,000元（見原審卷第6頁），坐落基地面積為2,252平方
    公尺，公告現值為每平方公尺2,000元（見原審卷第7頁），
    是土地價值為360,320元（2,252×2,000＝4,504,000），合
    計5,462,000元（958,000＋4,504,000＝5,462,000），應徵
    第一審裁判費55,153元，第二審裁判費82,729元。反訴被告
    於第一審僅繳納裁判費10,460元，尚應補繳44,693元（55,1
    53－10,460＝44,693）。反訴原告戊○○提起上訴，僅繳納
    上訴費21,102元，尚應補繳61,627元（82, 729－21,102＝6
    1,627），另應繳納反訴裁判費82,729元。茲命反訴被告及
    反訴原告於收受本裁定正本10日內，如數逕向本院繳納，逾
    期即駁回其訴。
中    華    民    國    99    年    9     月    8     日
                    民事第十七庭
                        審判長法  官 湯美玉
                              法  官 丁蓓蓓
                              法  官 李慈惠
正本係照原本作成。
如不服本裁定，應於收受送達後10日內向本院提出抗告狀，並應
繳納抗告費新台幣１千元。
中    華    民    國    99    年    9     月    9     日
                              書記官 王敬端

司法院資訊處製作；財團法人民間司法改革基金會備份。
